臺灣高等法院刑事裁定
                                    109年度毒抗字第208號
抗  告  人
即  被  告  楊正平


上列抗告人即被告因違反毒品危害防制條例案件，不服臺灣新北
地方法院中華民國109年9月21日所為裁定（109年度毒聲字第502
號），提起抗告，本院裁定如下：
    主  文
抗告駁回。
    理  由
一、原裁定意旨略以：抗告人即被告楊正平基於施用第二級毒品
    甲基安非他命之犯意，於民國108年12月24日18、19時許，
    在新北市永和區仁愛路某汽車旅館內，以將甲基安非他命置
    入玻璃球內燒烤吸食煙霧之方式，施用甲基安非他命1次。
    嗣於108年12月26日20時20分許，在桃園市○○區○○路000 ○0
    號前為警盤查，扣得甲基安非他命1包（淨重16.9189公克）
    ，復經採集尿液送驗，呈安非他命、甲基安非他命陽性反應
    。爰依毒品危害防制條例第20條第1項、觀察勒戒處分執行
    條例第3條第1項規定，裁定令入勒戒處所觀察、勒戒。
二、抗告意旨略以：被告因負擔家計，夜以繼日繁忙工作，圖以
    甲基安非他命提神，而誤觸法典，犯後始終坦承犯行，深具
    悔意，並誓言不再接觸毒品。被告一家四口全賴被告一人微
    薄收入勉強維持，倘入勒戒處所觀察、勒戒，非惟無以照養
    年邁母親及罹癌配偶，兒子求學之路亦勢將中斷。檢察官未
    就被告接受戒癮治療之意願或完成戒癮治療應遵守事項之能
    力為任何徵詢或說明，逕為觀察、勒戒之聲請，難謂已為合
    義務性之裁量。爰依法提起抗告，請求撤銷原裁定，為附命
    完成戒癮治療之緩起訴處分。
三、按犯毒品危害防制條例第10條之罪者，檢察官應聲請法院裁
    定，令被告入勒戒處所觀察、勒戒，其期間不得逾2月，毒
    品危害防制條例第20條第1項定有明文。又被告行為後，毒
    品危害防制條例於109年1月15日修正公布，並自109年7月15
    日起施行，修正後毒品危害防制條例第20條第3項規定將「
    觀察、勒戒或強制戒治執行完畢釋放後，5年後再犯第10條
    之罪者，適用本條前二項之規定」，修正為「觀察、勒戒或
    強制戒治執行完畢釋放後，3年後再犯第10條之罪者，適用
    前二項之規定」，並增定毒品危害防制條例第35條之1，其
    中第1款明定108年12月17日修正之條文施行前犯第10條之罪
    ，於修正施行後，偵查中之案件，由檢察官依修正後規定處
    理。是本件依毒品危害防制條例第35條之1第1款規定，應適
    用修正後毒品危害防制條例第20條第3項之規定。
四、經查：
  ㈠被告於108年12月24日18、19時許，在新北市永和區仁愛路某
    汽車旅館內，以將甲基安非他命置入玻璃球內燒烤吸食煙霧
    之方式，施用甲基安非他命1 次之事實，業據被告於檢察官
    訊問時坦承不諱（臺灣桃園地方檢察署109年度毒偵字第366
    號偵查卷宗【下稱偵卷】第8至11、32頁正反面、49頁正反
    面），並有甲基安非他命1包扣案，及自願受搜索同意書、
    桃園市政府警察局保安警察大隊搜索扣押筆錄、扣押物品目
    錄表、刑案現場照片附卷可資佐證（偵卷第16至19、223頁
    ）。且被告為警採集尿液送驗，以酵素免疫分析法初步檢驗
    ，及氣相層析質譜儀法、液相層析串聯質譜儀確認檢驗結果
    ，呈安非他命、甲基安非他命陽性反應，有桃園市政府警察
    局毒品案被採尿人真實姓名與編號對照表、台灣檢驗科技股
    份有限公司濫用藥物實驗室-台北109年1月20日濫用藥物檢
    驗報告（檢體編號：108偵-1745號）在卷足稽（偵卷第20、
    39頁）。而前開扣案毒品經依酵素免疫分析法初步檢驗，及
    氣相層析質譜儀法、液相層析串聯質譜儀確認檢驗結果，呈
    甲基安非他命陽性反應，亦有台灣檢驗科技股份有限公司濫
    用藥物實驗室-台北109年1月17日濫用藥物檢驗報告（檢體
    編號：D108偵-1745號）存卷為憑（偵卷第40頁）。俱徵被
    告前揭任意性自白與事實相符，其施用甲基安非他命犯行，
    足堪認定。
　㈡又被告前因施用毒品案件，經臺灣新北地方法院以93年度毒
    聲字第35號裁定送勒戒處所觀察、勒戒後，認無繼續施用毒
    品之傾向，於93年1月30日執行完畢釋放出所，並經臺灣新
    北地方檢察署檢察官以93年度毒偵字第304號為不起訴處分
    確定，有本院被告前案紀錄表在卷可查（原審卷第7頁），
    是被告確有於前揭觀察、勒戒執行完畢釋放3年後施用第二
    級毒品甲基安非他命之行為，依毒品危害防制條例第20條第
    3項、第1項規定，自應令被告入勒戒處所觀察、勒戒。
  ㈢被告雖以前揭情詞提起抗告。惟查：
  ⑴按毒品危害防制條例第24條第1項規定，採行觀察、勒戒與緩
    起訴戒癮治療並行之雙軌模式，賦與檢察官依職權裁量行使
    ，檢察官是否給予施用毒品者為附命完成戒癮治療之緩起訴
    處分，自得本於毒品危害防制條例第24條之規定及立法目的
    ，依行政院所頒「毒品戒癮治療實施辦法及完成治療認定標
    準」，選擇實施對象、內容、方式與執行之醫療機構，妥為
    斟酌，其裁量結果如認適於為緩起訴處分者，應於緩起訴處
    分中說明其判斷之依據，如認為應向法院聲請觀察、勒戒者
    ，則係適用原則而非例外，法院原則上應予尊重，僅就其認
    定事實有誤、違背法令，或其裁量有重大明顯瑕疵等為審查
    。且毒品危害防制條例觀察、勒戒之規定，係對施用毒品成
    癮者所為之積極矯治措施之保安處分，目的在斷絕施用毒品
    者對毒品之依賴，屬強制規定，除經檢察官審酌個案情形，
    依毒品危害防制條例第24條第1項為附命完成戒癮治療之緩
    起訴處分，可排除觀察、勒戒之適用外，即應向法院聲請裁
    定將被告送勒戒處所觀察、勒戒，非謂被告不具有毒品戒癮
    治療實施辦法及完成治療認定標準所定不適合為戒癮治療之
    事由存在，檢察官即應為附命完成戒癮治療之緩起訴處分，
    此不待言。被告以檢察官未就其接受戒癮治療之意願或完成
    戒癮治療應遵守事項之能力為任何徵詢或說明，認檢察官聲
    請觀察、勒戒未盡合義務性裁量之責，容有誤會。
  ⑵被告既於觀察、勒戒執行完畢釋放3年後再犯本件施用第二級
    毒品甲基安非他命犯行，且被告為警查獲時，持有甲基安非
    他命1包，淨重達16.9189公克，數量非微，依被告於警詢時
    自承扣案毒品均係個人吸食使用（偵卷第9頁），堪認其施
    用毒品並非偶然，而有相當之成癮情狀，其母親無業、配偶
    罹癌、子女就讀高中等家庭狀況，顯然未對被告產生足夠之
    心理拘束，促使被告戒絕毒癮。檢察官於109年3月11日傳喚
    被告到庭，即已備註該次庭期係為戒癮治療資格評估（偵卷
    第47頁），賦予陳述意見之機會，經斟酌個案情節未以緩起
    訴處分方式轉介被告前往醫療院所治療，循法律規定之原則
    ，依毒品危害防制條例第20條第3項、第1項規定聲請觀察、
    勒戒，當無違法或裁量濫用之瑕疵可指。再者，檢察官究係
    聲請觀察、勒戒抑或對被告為附命完成戒癮治療之緩起訴處
    分，本得斟酌個案而為裁量，其為觀察、勒戒之聲請者，法
    院僅得審酌其聲請當否而為准駁。抗告意旨請求准為附命完
    成戒癮治療之緩起訴處分，非屬本院權責。
　⑶至被告所稱家庭境況，與其是否應受觀察、勒戒無關，更無
    從解免在法定勒戒處所接受預防、矯正措施之責。
  ㈣從而，原審據檢察官之聲請，依毒品危害防制條例第20條第3
    項、第1 項、觀察勒戒處分執行條例第3條第1項規定，裁定
    被告令入勒戒處所觀察、勒戒，核無違誤。
五、綜上，抗告意旨所指，尚乏所據。本件抗告為無理由，應予
    駁回。爰依刑事訴訟法第412條，裁定如主文。
中　　華　　民　　國　　109 　年　　10　　月　　19　　日
                  刑事第三庭    審判長法　官  張惠立 
                                      法　官  劉兆菊
                                      法　官  廖怡貞
以上正本證明與原本無異。
不得再抗告。
                                      書記官  劉芷含
中　　華　　民　　國　　109 　年　　10　　月　　19　　日